臺灣新竹地方法院刑事裁定
110年度單聲沒字第6號
聲  請  人  臺灣新竹地方檢察署檢察官
被      告  張玉山



上列聲請人聲請單獨宣告沒收（110年度執聲字第157號，偵查案
號：101年度偵字第10785號），本院裁定如下：
    主  文
扣案第一級毒品海洛因1包（驗餘淨重0.0031公克），沒收銷燬
之。扣案手機（IMEI：000000000000000）1支，沒收之。
其餘聲請駁回。
    理  由
一、聲請意旨略以：臺灣新竹地方檢察署（下稱新竹地檢署）10
    1年度偵字第10785號被告張玉山犯毒品危害防制條例案件，
    因被告死亡，經本院以109年度訴字第1001號判決公訴不受
    理，扣案海洛因1包淨重0.017公克（毛重0.217公克、含袋1
    只）、注射針筒2支、酒精棉片1包、注射用生理食鹽水1支
    、自製塑膠刮杓2支、注射針筒包裝袋3個、手機（IMEI:000
    000000000000）1支等物（新竹地檢署101年度白字第162號
    、101年度安字第338號，101年度偵字第10785號卷【下稱偵
    卷】第227、235頁）係違禁物，爰依刑法第40條第2項及第3
    8條第2項之規定，聲請單獨宣告沒收銷燬等語。
二、按刑法有關沒收之相關規定業於民國104年12月30日修正公
    布，並自105年7月1日施行；而修正後刑法第2條第2項明定
    ：「沒收、非拘束人身自由之保安處分適用裁判時之法律」
    。又修正後刑法第11條規定：「本法總則於其他法律有刑罰
    、保安處分或沒收之規定者，亦適用之。但其他法律有特別
    規定者，不在此限」，修正後刑法施行法第10條之3第2項亦
    規定：「105年7月1日『前』施行之其他法律關於沒收、追徵
    、追繳、抵償之規定，不再適用」。次按，105年6月22日修
    正公布、105年7月1日施行之毒品危害防制條例第18條第1項
    前段規定：「查獲之第一、二級毒品及專供製造或施用第一
    、二級毒品之器具，不問屬於犯罪行為人與否，均沒收銷燬
    之。」、同條例第19條第1項規定：「犯第4條至第9條、第1
    2條、第13條或第14條第1項、第2項之罪者，其供犯罪所用
    之物，不問屬於犯罪行為人與否，均沒收之。」。而上開條
    文既均為105年7月1日施行，即無所謂後法優於前法原則之
    適用，則本於特別法優先普通法原則，毒品危害防制條例前
    揭規定相對於修正後刑法關於沒收之規定，自屬「其他法律
    有特別規定」而應優先適用，且非刑法施行法第10條之3第2
    項所稱不再適用之情形，毒品危害防制條例第18條、第19條
    所定沒收對象為「不問屬於犯罪行為人與否」，範圍較刑法
    沒收章更大，且犯罪工具規定「應沒收」，足認毒品危害防
    制條例第18條第1項所定有關「第一、二級毒品」、「專供
    製造或施用第一、二級毒品之器具」之沒收銷燬，及同條例
    第19條第1項所定「犯第4條至第9條、第12條、第13條或第1
    4條第1項、第2項之罪者，其供犯罪所用之物」之沒收，屬
    修正後刑法有關沒收規定之特別規定，參酌上開所述，應優
    先適用，是就查獲之第一級毒品及手機部分，仍應適用105
    年6月22日修正後毒品危害防制條例之特別規定，合先敘明
    。再按，海洛因係屬管制之第一級毒品，為違禁物，不得非
    法持有；違禁物得單獨宣告沒收，毒品危害防制條例第2條
    第2項第1款及刑法第40條第2項分別定有明文。
三、經查
（一）被告張玉山前因違反毒品危害防制條例案件經警查獲，然
       其於109年11月12日死亡，業經本院以109年度訴字第100
      1號判決本件公訴不受理確定在案，有上開刑事判決及臺
      灣高等法院被告前案紀錄表各1份附卷可稽(聲沒卷第15至
      28頁)。經查，扣案之白色結晶1包（含袋毛重0.217公克
      、驗前淨重0.017公克、驗餘淨重0.0031公克，保管字號
      ：101年度白字第162號），經交通部民用航空局航空醫務
      中心以氣相層析質譜儀法鑑驗成分後，檢出海洛因成分，
      有該中心102年1月23日出具之航藥鑑字第0000000號鑑定
      書在卷可參（聲沒卷第13頁），堪認上開白色結晶1包確
      屬毒品危害防制條例第2條第2項第1款所管制之違禁品無
      訛，是聲請人之聲請，核與前開規定並無不合，應予准許
      。又以現今所採行之鑑驗方式，包裝袋仍會殘留微量毒品
      而無法將之完全析離，且無析離之實益及必要，應視同毒
      品，併予沒收銷燬。至送驗耗損部分既已滅失，當不為沒
      收銷燬之諭知。
（二）又扣案之手機（IMEI:000000000000000）1支，係被告為
      本件販賣、轉讓毒品犯罪所用之物，業據被告供陳在卷，
      並有起訴書1份在卷可證（偵卷第8頁、本院102年度訴字
      第18號卷第2至3頁、第11頁），自應依毒品危害防制條例
      第19條第1項之規定，不問屬於犯罪行為人與否，予以宣
      告沒收。至扣案之注射針筒2支、酒精棉片1包、注射用生
      理食鹽水1支、自製塑膠刮杓2支、注射針筒包裝袋3個，
      為被告涉嫌施用毒品犯行之證據，無法證明與本件販賣、
      轉讓毒品犯行有關，爰均不予宣告沒收。
四、依毒品危害防制條例第18條第1項前段、第19條第1項，刑法
    第11條但書、第40條第2項，裁定如主文。
中　　華　　民　　國　　110 　年　　3 　　月　　31　　日
                  刑事第六庭  法  官  馮俊郎
以上正本證明與原本無異。
如不服本裁定，應於裁定送達後5日內向本院提出抗告狀。
中　　華　　民　　國　　110 　年　　3 　　月　　31　　日
　　　　　                    書記官  陳采薇